【裁判字號】    90,台上,5761
【裁判日期】    900914
【裁判案由】    竊盜
【裁判全文】
最高法院刑事判決                                九十年度台上字第五七六一號
    上  訴  人  臺灣高等法院高雄分院檢察署檢察官
    被      告  甲○○
右上訴人因竊盜案件，不服臺灣高等法院高雄分院中華民國九十年六月二十日第二審
判決（九十年度上訴字第七三六號，起訴案號：臺灣屏東地方法院檢察署八十八年度
偵緝字第六六號），提起上訴，本院判決如左：
    主  文
上訴駁回。
    理  由
按刑事訴訟法第三百七十七條規定，上訴於第三審法院，非以判決違背法令為理由，
不得為之。是提起第三審上訴，應以原判決違背法令為理由，係屬法定要件。如果上
訴理由狀並未依據卷內訴訟資料，具體指摘原判決不適用何種法則或如何適用不當，
或所指摘原判決違法情事，顯與法律規定得為第三審上訴理由之違法情形，不相適合
時，均應認其上訴為違背法律上之程式，予以駁回。本件原判決撤銷第一審法院變更
檢察官以刑法第三百二十九條、第三百三十條第一項加重準強盜罪名起訴之起訴法條
，改論處被告甲○○結夥三人以上帶兇器毀越安全設備竊盜罪刑之判決，改判諭知
被告免訴。檢察官之上訴意旨略稱：訊問被告應先告知犯罪嫌疑及所犯所有罪名，罪
名經告知後，認為應變更者，應再告知，為刑事訴訟法第九十五條第一款所明定。此
種被告在刑事訴訟程序上受告知及聽聞之權利，屬於人民依憲法第十六條所享訴訟權
保障內容之一。故法院如擬依同法第三百條規定而為判決，尤須於審判期日踐行上開
條款所規定之程序，否則如於辯論終結後，逕行變更起訴書所引應適用之法條而為判
決，直接違背憲法第八條第一項之規定，應認判決為違背法令，非僅訴訟程序違法而
已。本件被告因犯刑法第三百二十一條第一項第四款、第三百二十九條、第三百三十
條之加重強盜罪，經檢察官提起公訴，原審審理結果，認被告加重強盜部分不能證明
，應依刑事訴訟法第三百條規定變更起訴法條，惟遍查民國九十年五月二十四日訊問
筆錄及同年六月六日審判筆錄，均未告知被告起訴法條應予變更，原判決自屬違背法
令等語。惟查原判決依憑被害人陳鼎全證述：「當時有二人，一人被我追至近十公尺
，這人較瘦、較高，這人手插入口袋內對我警告，另外一個人跑的較快、較遠，那人
較胖，因我沒看到那人的臉，我不能認出」，認定：「陳鼎全未能明確指認被告係竊
盜後對之施脅迫之人及竊盜者多人，如若僅一人於被追捕過程中有對欲加逮捕之人施
加強暴脅迫，其餘竊盜者是否同應負準強盜罪責，應視有無積極證據足認該施強暴、
脅迫之行為，亦屬原共同犯罪之犯意聯絡範圍而定，因準強盜構成要件中之施強暴、
脅迫行為常起於竊盜過程中，因突然加入被追贓、被逮捕、被發覺等事後變數，並不
因當初共同謀議行竊，即認其中一共犯當場施以強暴、脅迫之行為，共餘共同竊盜者
亦應同負準強盜刑責，本件實際著手侵入住宅竊盜之人僅二人，另有一人在鄰近處接
應把風，而施脅迫者，並未實際拿出何種兇器，僅係作勢並出語恐嚇，自難僅以該行
為即推認該脅迫行為係出於共同行竊之初之共謀範圍，則未為脅迫舉措之竊盜共犯，
即難令共負準強盜罪責，被告既堅稱其僅係接應把風，而被害人又無法明確指認係被
告對其施加脅迫（或強暴），尚不得遽為不利被告事實之認定，公訴意旨適用之起訴
法條即有未洽，本院自得於社會基本事實同一之範圍內，予以變更」，即說明被告所
為應係觸犯刑法第三百二十一條第一項第二、三、四款之加重竊盜罪，復以：「被告
於八十八年間，曾因加重竊盜（於夜間侵入住宅毀壞門扇竊盜）、普通竊盜等二罪，
經本院（指原審法院）於九十年一月二十日判處有期徒刑九月、八月，應執行有期徒
刑一年四月確定（下稱另案），有本院八十九年上易字第二一七六號判決正本一份附
卷可稽，而該另案判決認定之犯罪事實，其中加重竊盜行為時間係在八十七年十一月
二十四日（即另案附表一之犯罪事實），與本件犯罪時間八十七年八月二日，僅相隔
三月餘，本件犯罪時間甚且在另案犯罪時間之前，且其犯罪手段均係侵入住宅毀壞門
扇竊盜，所犯同係加重竊盜罪名，應係被告基於概括犯意所為，屬連續犯，本件自為
另案確定判決效力所及」，說明應就被告本件加重竊盜犯行，為免訴之諭知。就形式
上觀察，原判決並無當然違背法令之情形。再者第一審檢察官雖係以非刑事訴訟法第
三百七十六條各款所列之罪名起訴，但第二審檢察官提起第三審上訴時，仍應以其上
訴所爭執之罪名，為非刑事訴訟法第三百七十六條各款所列之罪名，始得為之。茲查
刑法第三百二十一條之加重竊盜罪，依刑事訴訟法第三百七十六條第二款規定，經第
二審判決者，不得上訴於第三審法院。本件第一審檢察官就被告前開犯行，雖係以刑
法第三百三十條之加重強盜罪名起訴，惟於第一審即變更檢察官之起訴法條，改論處
被告結夥三人以上帶兇器毀越安全設備竊盜罪名，被告提起上訴後，原判決亦認定
其所為該當於刑法第三百二十一條第二、三、四款結夥三人以上帶兇器毀越安全設
備竊盜罪之構成要件，但本件為另案加重竊盜案件之判決既判力所及，故而改判諭知
被告免訴之判決。嗣檢察官雖對原判決提起第三審上訴，惟依上訴書所載，其對原判
決認定被告所為核與刑法第三百二十一條第二、三、四款結夥三人以上帶兇器毀越
安全設備竊盜罪之構成要件該當乙節，並無爭執，祇是以原審於調查或審判期日，未
就變更檢察官起訴法條乙事，告知被告，指摘原判決違背法令，已難謂符合第三審上
訴之法定要件。又依卷附審判筆錄之記載，原審審判長於審判期日，除告知起訴書所
載之犯罪嫌疑及罪名外，並將第一審判決書所載之犯罪嫌疑及變更罪名（即結夥三人
以上帶兇器毀越安全設備竊盜罪）告知被告，於訊問被告及調查證據時，不但就被
告所犯加重竊盜罪之事實一一訊問，且針對該事實為證據之調查（見原審卷第六七頁
至第七一頁），顯無未告知被告所犯罪名及該罪名認應變更之情形，上訴意旨以原審
未踐行前開告知程序，指摘原判決違法，自非依據卷內資料而為主張之合法第三審上
訴理由。本件檢察官之上訴，違背法律上之程式，應予駁回。
據上論結，應依刑事訴訟法第三百九十五條前段，判決如主文。
中      華      民      國     九十     年      九      月     十四     日
                              最高法院刑事第一庭
                                  審判長法官  施  文  仁
                                        法官  張  淳  淙
                                        法官  林  永  茂
                                        法官  蕭  仰  歸
                                        法官  張  清  埤
      右正本證明與原本無異
                                              書  記  官
中      華      民      國     九十     年      九      月    二十一    日


司法院資訊處製作；財團法人民間司法改革基金會備份。
